【裁判字號】    96,訴,1464
【裁判日期】    970121
【裁判案由】    清償借款
【裁判全文】
臺灣臺南地方法院民事判決              96年度訴字第1464號
原      告  華南商業銀行股份有限公司
法定代理人  丙○○
訴訟代理人  丁○○
被      告  甲○○
                        之1
兼
訴訟代理人  乙○○
上列當事人間請求給付借款事件，經本院於民國97年 1月10日言
詞辯論終結，判決如下：
    主  文
被告應連帶給付原告新臺幣陸拾伍萬元，及自民國九十六年七月
二十八日起至清償日止，按週年利率百分之六點零九四計算之利
息，並自民國九十六年八月二十九日起至清償日止，逾期在六個
月以內者，按上開利率百分之十，逾期超過六個月以上部分，按
上開利率百分之二十計算之違約金。
訴訟費用新臺幣柒仟零伍拾元由被告連帶負擔。
    事實及理由
一、原告起訴主張：
  (一)被告甲○○於民國95年 8月28日邀同被告乙○○為連帶保證
    人，向原告借款新臺幣（下同）650,000 元，雙方約定借款
    期間自95年8月28日起至96年8月18日止，並自借款日起，按
    月於每月28日繳付利息，本金則到期一次償還，借款利率按
    原告銀行基準利率加碼年率 1.476％按月計付；如有逾期者
    ，其逾期在六個月以內部分，按借款利率10％，逾期超過六
    個月部分，按借款利率20％計付違約金。詎被告於借款到期
    後未清償本金，而利息亦僅繳至96年 7月27日即未再依約繳
    納，依兩造所簽授信約定書第 5條之約定，本件借款已全部
    到期，原告尚欠本金 650,000元及以上述方式計算之利息及
    違約金未清償。為此本於消費借貸及連帶保證之法律關係，
    請求被告連帶清償上述本金、利息、違約金。
  (二)至被告 2人辯稱：其等並未收受上開借款云云，惟本件借款
    乃被告甲○○前邀被告乙○○為連帶保證人，向原告借款1,
    030,000 元，並提供座落臺南縣山上鄉之土地為擔保，嗣後
    經過多次換單展期，並清償部分本金，尚餘本筆借款未清償
    。故本件借款已直接用於清償被告甲○○先前積欠原告之債
    務，是被告前開辯詞，並無可取。又被告辯稱訴外人方源楚
    向原告借款18,000,000元，由被告乙○○承擔上開貸款，訴
    外人方源楚與被告乙○○約定將臺南縣新市鄉○○路65號、
    67號及臺南縣新市鄉○○路 180號3樓之2之房屋所有權移轉
    予被告乙○○，但上開房屋中新市鄉○○路67號即臺南縣新
    市鄉○○段2077建號建物之所有權狀遭原告扣留，以致所有
    權未能移轉，而被告則背負貸款云云，原告否認曾有扣留上
    開房屋所有權狀之情事等語。
  (三)並聲明：求為判決如主文第1項所示。
二、被告甲○○、乙○○則以：
  (一)被告與原告於85年9月2日同時借款予訴外人方源楚，由訴外
    人方源楚提供座落臺南縣新市鄉○○路65號、67號及臺南縣
    新市鄉○○路 180號3樓之2三棟房屋為擔保，原告第一順位
    債權18,000,000元，被告第二順位債權 6,000,000元。期間
    訴外人方源楚倒閉無法償還，原告提議被告接管房屋（承買
    ）續繳貸款餘額，此為本件系爭事端。其間原告並未將房屋
    過戶給被告，竟由被告續繳房貸實無理由。因房屋過戶予訴
    外人茆寶蓉，無法繳貸款，房屋皆拍賣，分配餘額不夠償還
    ，原告又提議續辦理借貸差額。被告確實無取得房屋，竟背
    負龐大債務18,000,000元。本件原告請求被告清償借款，被
    告確實未借得款項，原告並未撥款予被告，被告亦未取得現
    金，借據及授信約定書係原告以矇騙之術簽約。因原告主張
    不提供擔保要拍賣被告不動產，被告簽立借據係遭逼迫所為
    ，故原告主張其餘各節，俱與事實不符，併予陳明。
  (二)綜上所陳，原告就其給付借款，致使被告受有損害，被告主
    張原告應返還不當得利。因原告未將房屋過戶給被告未盡監
    督之義務，依民法第224條類推於同法第217條之規定，原告
    亦與有過失，自可適用過失相抵之原則減輕或免除該筆借款
    債務，故原告起訴並無理由等語，資為抗辯。
  (三)並聲明：求為判決駁回原告之訴。
三、經查，原告主張被告甲○○於95年 8月28日邀同被告乙○○
    為連帶保證人，向原告借款 650,000元，雙方約定借款期間
    自95年8月28日起至96年8月18日止，並自借款日起，按月於
    每月28日繳付利息，本金則到期一次償還，借款利率按原告
    銀行基準利率加碼年率 1.476％按月計付；如有逾期者，其
    逾期在六個月以內部分，按借款利率10％，逾期超過六個月
    部分，按借款利率20％計付違約金；而被告於借款到期後未
    清償本金，利息亦僅繳至96年 7月27日即未再依約繳納之事
    實，業據原告提出借據1份、授信約定書2份、放款應收利息
    及明細查詢申請單及利率變動表各 1紙為證；又被告甲○○
    前於88年8月18日，向原告借款1,030,000元，嗣因期限屆至
    ，未能全數清償，乃再度向原告借款用以清償先前積欠未還
    之剩餘債務，並循此模式分別於89年8月29日、90年8月17日
    、91年8月19日、92年9月22日、93年8月20日、94年8月18日
    、95年8月28日，分別向原告借款用以清償舊債務，而95年8
    月28日所借款項即為本件系爭借款等情，亦據原告提出傳票
    27紙、借據6份、放款往來明細表1份為證。查被告既不否認
    其曾簽署上述借據，對於原告所提上開借款資料亦未否認其
    真正，本院綜合上開證據調查結果，應堪信原告此部分之主
    張為真正。
四、至被告辯稱其未實際收受上述借款、該筆借款與其向訴外人
    方源楚購屋之購屋糾紛有關，且被告簽署上述借據係遭詐欺
    、脅迫，而原告就本件借款之處理與有過失云云。惟查：
  (一)本件被告甲○○於88年 8月18日、89年8月29日、90年8月17
    日、91年8月19日、92年9月22日、93年8月20日、94年8月18
    日、95年 8月28日，向原告借款，而各上開各筆借款均已匯
    入被告甲○○之銀行帳戶內，用以清償先前積欠原告之各筆
    債款，既為被告所不爭執，顯見被告甲○○確有收受其向原
    告所借款項，被告2人空言否認，自無可取。
  (二)縱依被告 2人所陳，其等與訴外人方源楚曾於85年間發生購
    屋糾紛，而訴外人方源楚未依約將座落臺南縣新市鄉○○路
    67號房屋移轉予被告，然此僅為被告 2人與訴外人方源楚間
    之買賣糾紛，與原告無涉；又即便訴外人方源楚曾向原告借
    款，原告就訴外人方源楚是否依約將房屋所有權移轉予被告
    ，亦不負監督之義務；被告 2人以此為由，主張過失相抵，
    亦屬無據。
  (三)至被告 2人辯稱：原告曾扣留上開新市鄉○○路67號房屋之
    所有權狀，以致其無從就上開房屋辦理過戶事宜云云，然即
    便被告所辯情節屬實，此項「房屋所有權狀遭扣留」之事實
    係發生於84年間（見本院97年1月10日言詞辯論筆錄第2頁）
    ，而本件原告所請求之借款，係遲至95年8月28日始由被告2
    人簽立借據向原告借貸，顯見被告所辯上述「房屋所有權狀
    遭扣留」之事實與本件借款毫無關連。被告以此為由，拒絕
    給付，並無理由。被告就此聲請傳訊原告銀行吳姓襄理到庭
    為證，自無必要，併予敘明。
  (四)被告2人另辯稱：其之所以簽立借據向原告借款650,000元，
    係遭原告詐欺、脅迫所致云云。然被告就此並未舉證以實其
    說，已難信其上開抗辯之情節為真。且本件借款之借據係於
    95年8月28日簽立，已如前述，即便被告2人於簽署上開借據
    時，確有遭詐欺、脅迫情事，然被告遲至96年11月15日始具
    狀主張有受詐欺、脅迫，亦已逾民法第92條所定除斥期間，
    被告2人以此為由拒絕給付，亦無可取。
五、綜上所述，本件被告王希於95年 8月28日邀被告乙○○為連
    帶保證人，向原告借款 650,000元，嗣後拒未清償，既經認
    定如上，且被告 2人所為之抗辯，俱無足取，則原告本於消
    費借貸及連帶保證之法律關係，請求被告 2人連帶給付上開
    借款及以上述方式計算之利息、違約金，洵屬有據，應予准
    許。
六、按共同訴訟人因連帶或不可分之債敗訴者，應連帶負擔訴訟
    費用；又法院法院為終局判決時，應依職權為訴訟費用之裁
    判，民事訴訟法第85條第2項、第87條第1項定有明文。查本
    件被告 2人既因連帶之債受敗訴判決，而本件訴訟費用即裁
    判費經核為 7,050元，本院爰依職權確定上開訴訟費用由被
    告2人連帶負擔。
七、據上論結，本件原告之訴為有理由，依民事訴訟法第85條第
    2項、第87條第1項，判決如主文。
中    華    民    國    97    年    1     月    21    日
                  民事第二庭    法  官  周紹武
以上正本係照原本作成
如對本判決上訴，須於判決送達後20日內向本院提出上訴狀
中    華    民    國    97    年    1     月    21    日
                                書記官  余吉祥


司法院資訊處製作；財團法人民間司法改革基金會備份。
